臺灣高等法院臺中分院刑事判決
                                 109年度金上訴字第1920號

上  訴  人
即  被  告  雷千弘




上列上訴人因加重詐欺等案件，不服臺灣臺中地方法院108年度
金訴字第53號中華民國109年5月15日第一審判決（起訴案號：臺
灣臺中地方檢察署108年度少連偵字第175號），提起上訴，本院
判決如下：
    主  文
原判決關於丁○○部分撤銷。
丁○○犯如附表二編號2、3所示之罪，分別處如附表二編號2、3「
主文欄」所示之刑及沒收。主刑部分應執行有期徒刑壹年肆月。
    事  實
一、丁○○（綽號「蠟筆小新」）於民國107年1月初某日起，參
　　與詐欺車手集團，並陸續招募洪敏睿等人加入該車手集團擔
　　任車手（丁○○所涉參與犯罪組織罪及招募他人加入犯罪組
　　織罪嫌部分，另經本院109年度上更一字第213號判處罪刑確
　　定）。丁○○負責發放人頭帳戶金融卡及收取車手提領之詐
　　騙贓款，洪敏睿則為車手，負責依上游詐欺集團成員指示駕
　　車親自或搭載負責領款之車手成員前往各金融機構附設之自
　　動櫃員機提領民眾遭詐騙而匯入之款項，少年○○○（91年
　　3月生，真實姓名年籍詳卷）及少年○○○（91年12月生，
　　真實姓名年籍詳卷）為車手，負責持人頭帳戶金融卡前往AT
　　M自動櫃員機提款，並由洪敏睿負責將提領之款項轉交予丁○○，再由丁○○轉交予不詳上手，洪敏睿並可分得提領金
　　額2%之報酬，丁○○則可分得不詳佣金，而藉此牟利。嗣丁○○、洪敏睿、少年○○○及少年○○○等車手集團成員即
　　共同意圖為自己不法之所有，基於三人以上共同犯詐欺取財
　　罪及掩飾、隱匿特定犯罪所得去向、所在之犯意聯絡，於10
    7年3月15日下午2時50分前某時，由不詳詐欺電信機房成員 
     以如附表一編號2、3所示方法，對如附表一編號2、3所示
    之被害人行騙後，致其等因而陷於錯誤，遂於如附表一編號
     2、3所示時間，匯款如附表一編號2、3所示金額至如附表
    一編號2、3所示陳亭妏之人頭帳戶。旋由丁○○指示車手洪敏
　　睿持上手提供之人頭帳戶金融卡，於如附表一編號2、3所示
    之時間，分別提領如附表一編號2、3所示金額，得手後由洪
    敏睿將提領款項連同金融卡交付予丁○○，因而製造金流斷
　　點，掩飾、隱匿詐欺犯罪所得之去向、所在。
二、案經戊○○、甲○○○訴由臺中市政府警察局第四分局報告
　　臺灣臺中地方檢察署檢察官偵查起訴。
    理    由
壹、證據能力方面
　　被告以外之人於審判外之陳述，雖不符刑事訴訟法第159條
    之1至第159條之4之規定，而經當事人於審判程序同意作為
    證據，法院審酌該言詞陳述或書面陳述作成時之情況，認為
    適當者，亦得為證據；當事人、代理人或辯護人於法院調查
    證據時，知有同法第159條第1項不得為證據之情形，而未於
    言詞辯論終結前聲明異議者，視為有前項之同意，刑事訴訟
    法第159條之5定有明文。而該條規定之立法意旨，在於確認
    當事人對於傳聞證據有處分權，得放棄反對詰問權，同意或
    擬制同意傳聞證據可作為證據，屬於證據傳聞性之解除行為
    ，如法院認為適當，不論該傳聞證據是否具備刑事訴訟法第
    159條之1至第159條之4所定情形，均容許作為證據，不以未
    具備刑事訴訟法第159條之1至第159條之4所定情形為前提（
    最高法院104年度第3次刑事庭會議決議參照）。本判決認定
    事實所引用之供述證據（含文書證據），檢察官、被告於本
    院準備程序時，均不爭執證據能力或同意有證據能力，亦未
    於言詞辯論終結前聲明異議，而本院審酌各該證據作成時之
    情況，並無違法不當或證明力明顯過低之瑕疵，亦認以之作
    為證據應屬適當，是依刑事訴訟法第159條之5規定，均有證
    據能力。
貳、實體方面
一、訊被告丁○○對於上開犯罪事實坦承不諱，核與證人即少年○○○、○○○、證人即被害人戊○○、甲○○○於警詢證述之情節相符
    （參警卷第25至32頁、第第35至40頁），並有提款熱點、被
    害人帳戶明細及車手提領時間一覽表、指認犯罪嫌疑人紀錄
    表、刑案照片紀錄表、車手提領位置圖、車輛詳細資料報表
    、內政部警政署反詐騙案件紀錄表、新北市政府警察局土城
    分局清水派出所受理詐騙帳戶通報警示簡便格式表、金融機
    構聯防機制通報表、中國信託銀行交易明細表、國泰世華銀
    行交易明細表、郵政跨行匯款申請書、花蓮中山郵局戶名○○○歷史交易明細表、帳戶個資檢視在卷可稽（參警卷第5至7
    、50至91、99至105頁）。被告之任意性自白核與事實相符
    ，事證明確，其犯行應堪認定。
二、論罪科刑
㈠、核被告丁○○就附表一編號2、3所示犯行，均係犯刑法第339條
    之4第1項第2款之三人以上共同犯詐欺取財罪、洗錢防制法
    第14條第1項之洗錢罪。
㈡、按共同實行犯罪行為之人，在合同意思範圍以內，各自分擔
    犯罪行為之一部，相互利用他人之行為，以達其犯罪之目的
    者，即應對於全部所發生之結果，共同負責，不問犯罪動機
    起於何人，亦不必每一階段犯行，均經參與。又關於犯意聯
    絡，不限於事前有所協議，其於行為當時，基於相互之認識
    ，以共同犯罪之意思參與者，亦無礙於共同正犯之成立。且
    數共同正犯之間，原不以直接發生犯意聯絡者為限，即有間
    接之聯絡者，亦包括在內（最高法院98年度台上字第4384號
    、98年度台上字第 713號判決意旨參照）。查被告丁○○關於
    附表一編號2、3所為交付提款卡給洪敏睿領款後，向洪敏睿
    收取款項向上層繳之行為，顯屬本案詐欺取財犯行所不可或
    缺之重要環節，足徵被告係以與本案詐欺集團其他成員共同
    犯罪之意思而參與本案詐欺取財犯行，縱被告並未與本案詐
    欺集團其他成員於事前有所協議或直接聯繫，揆諸前揭判決
    意旨，亦無礙於其共同參與犯罪之認定，是被告與洪敏睿及
    詐欺集團其他成員間，有犯意聯絡及行為分擔，為共同正犯
    。
㈢、按刑法上一行為而觸犯數罪名之想像競合犯存在之目的，在
    於避免對於同一不法要素予以過度評價。自然意義之數行為
    ，得否評價為法律概念之一行為，應就客觀構成要件行為之
    重合情形、主觀意思活動之內容、所侵害之法益與行為間之
    關連性等要素，視個案情節依社會通念加以判斷。刑法刪除
    牽連犯之規定後，原認屬方法目的或原因結果，得評價為牽
    連犯之二犯罪行為間，如具有局部之同一性，或其行為著手
    實行階段可認為同一者，得認與一行為觸犯數罪名之要件相
    侔，依想像競合犯論擬（最高法院107年度台上字第1066號
    判決要旨參照）。被告丁○○與詐欺集團成員共同施用詐術，
    使被害人交付財物，過程中洗錢之目的亦是在實現詐欺取財
    之結果，而具有重要之關聯性，係在同一犯罪決意及預定計
    畫下所為階段行為，因果歷程並未中斷，應認為係一個犯罪
    行為，而同時觸犯三人以上共同詐欺取財罪、一般洗錢罪，
    為想像競合犯，應依刑法第55條規定，從一重之三人以上共
    同詐欺取財罪處斷。
㈣、被告丁○○所犯上開二罪，犯意各別，行為互異，應予分論併
    罰。
三、撤銷改判及量刑、沒收之理由
㈠、原審認被告丁○○罪證明確，因而予以論罪科刑，固非無見。
    惟原判決附表二編號2、3關於被告丁○○之主刑諭知均載為「
    有期徒刑壹貳月」，依審判實務經驗，顯係脫漏「年」之單
    位（應係「有期徒刑壹年貳月」），尚有未合。被告上訴意
    旨指摘原審量刑過重云云，固無理由，惟原判決關於被告丁○○部分既有上開可議之處，即屬無可維持，應由本院予以撤
    銷改判。爰以行為人之責任為基礎，審酌被告丁○○前於106
    年間因參與詐欺車手集團犯罪組織及加重詐欺取財案件（由
    本院以109年度上更一字第52號判決確定），經警方拘提到
    案，並經臺灣臺中地方法院裁定准予羈押而實質脫離上開案
    件之詐欺犯罪組織，迄至106年10月26日，始停止羈押釋放
    出所，其仍不思悔過遷善，竟於107年1月底之某日，再加入
    本案詐騙集團組織，擔任車手工作，不思依循正途獲取穩定
    經濟收入，竟貪圖不法錢財，價值觀念顯有偏差，所為殊值
    非難；被告犯後已坦承犯行之犯後態度；被告加入系爭詐欺
    集團之時間、擔任之角色、本案參與情形及獲得之報酬等犯
    罪情節，兼衡被告丁○○自述高中畢業之智識程度，入監前從
    事服務生與廣告招牌工作，月薪分別為1萬元、2萬3000元，
    因經濟壓力大而加入詐騙集團，現無須扶養之人（參原審金
    訴卷第129頁）等一切情狀，量處如附表二編號2、3「主文
    欄」所示之刑；並審酌受刑人所犯上開2罪之犯罪態樣相同
    、侵害法益、各罪依其犯罪情節所量定之刑，及比例原則、
    責罰相當原則等自由裁量權之內部性界限等情，定其應執行
    之刑如主文第2項所示。
㈡、沒收部分　　
　⒈被告丁○○參與上揭詐欺犯行，其於原審審理時供稱：確實有
    領到報酬，是提領款項的百分之1等語（參原審卷第125頁）
    ，故被告丁○○就附表一編號2、3各獲得報酬300元，爰依刑
    法第38條之1第1項前段、第3項規定，於各該罪刑項下宣告
    沒收，於全部或一部不能沒收或不宜執行沒收時，追徵其價
    額。
  ⒉按洗錢防制法第18條第1項前段規定，犯第14條之罪，其所移
    轉、變更、掩飾、隱匿、收受、取得、持有、使用之財物或
    財產上利益，沒收之。前揭洗錢防制法關聯客體之沒收，核
    其性質應屬刑法犯罪工具沒收之特別規定，惟上開條文雖採
    義務沒收主義，卻未特別規定「不問屬於犯罪行為人與否，
    沒收之」，此部分條文之解釋自應回歸適用原則性之規範，
    即參諸刑法第38條第2項前段，以屬於犯人行為人所有者為
    限，始應予沒收。準此以言，被告收取車手所提領之款項後
    ，已繳回詐欺集團，該等款項非屬其所有或取得事實上之處
    分權，揆諸前揭說明，自無從適用上開洗錢防制法之特別沒
    收規定。退步而言，縱認洗錢防制法第18條第1項之規定尚
    不限於犯罪行為人所有始得沒收，然刑法、刑法施行法相關
    沒收條文，將沒收訂為「刑罰」、「保安處分」以外之法律
    效果，而實際上，沒收仍有懲罰之效果，屬於干預財產權之
    處分，應遵守比例原則及過渡禁止原則，是於刑法第38條之
    2第2項規定沒收有過苛之虞、欠缺刑法上之重要性、犯罪所
    得價值低微，或為維持受宣告人生活條件之必要者，得不宣
    告或酌減之，賦予法官在個案情節上，審酌宣告沒收將過於
    嚴苛而有不合理之情形，得不予宣告沒收，以資衡 平，是
    本院認上開洗錢防制法第18條第1項之沒收規定，亦應有刑
    法第38條之2第2項規定之適用。查被告就附表二編號2、3所
    示犯行僅獲得各300元之報酬，若對其沒收車手全部提領之
    金額，顯有過苛之虞，揆之前開說明，本院認被告關於犯洗
    錢罪所取得之金額，不予以宣告沒收、追徵。
據上論結，應依刑事訴訟法第369條第1項前段、第364條、第299
條第1項前段，洗錢防制法第14條第1項，刑法第11條前段、第33
9條之4第1項第2款、第55條、第51條第5款、第38條之1第1項前
段、第3項，判決如主文。
本案經檢察官張聖傳提起公訴，檢察官乙○○到庭執行職務。
中　　華　　民　　國　 110　　年　　4 　　月　　21　　日
            刑事第一庭　審判長法　官　江  德  千
                              法　官　高  增  泓
                              法　官　簡  源  希
以上正本證明與原本無異。
如不服本判決應於收受送達後二十日內向本院提出上訴書狀，其
未敘述上訴理由者，並得於提起上訴後二十日內向本院補提理由
書（均須按他造當事人之人數附繕本）「切勿逕送上級法院」。

                              書記官  吳  麗  琴
　　　　　　　　　　　　　　　
中　　華　　民　　國　　110 　年　　4 　　月　　21　　日
附錄論罪科刑法條：
刑法第339條之4第1項第2款
犯第339條詐欺罪而有下列情形之一者，處1年以上7年以下有期
徒刑，得併科1百萬元以下罰金：
二、三人以上共同犯之。
洗錢防制法第14條第1項
有第二條各款所列洗錢行為者，處7年以下有期徒刑，併科新臺
幣5百萬元以下罰金。

















附表一：
編號 被害人 詐騙方式 匯款時間 詐　　　　騙　　　　帳　　　戶 匯款金額（新臺幣） 車        手 提領時間 提領金額 1 丙○○ 猜猜我是誰 107年1月29日上午10時52分 花蓮中山路郵局（花蓮19支）帳號00000000000000號（戶名○○○） 3 萬 丁○○、洪敏睿、○○○（提領）、○○○          107年1月29日上午11時07分 6萬    107年1月29日上午10時53分 同上 3萬       107年1月29日上午10時55分 同上 2 萬  107年1月29日上午11時8分33秒 2 萬 2 戊○○ 猜猜我是誰 107年3月15日下午2時50分 臺灣銀行存款帳戶帳號000000000000號（戶名陳亭妏） 3 萬 丁○○、洪敏睿 107年3月15日下午3時26分 3 萬 3 甲○○○ 猜猜我是誰 107年3月15日下午3時10分 同上 3 萬 丁○○、洪敏睿 107年3月15日下午3時27分 3 萬 

附表二：
編號 犯罪事實  主        文 1 就附表一編號1所示 （洪敏睿部分，已判決確定，略）   2 就附表一編號2所示 丁○○共同犯刑法第三百三十九條之四第一項第二款之加重詐欺取財罪，處有期徒刑壹年貳月。未扣案之犯罪所得新臺幣參佰元沒收，於全部或一部不能沒收或不宜執行沒收時，追徵其價額。  洪敏睿部分已判決確定，略。 3 就附表一編號3所示 丁○○共同犯刑法第三百三十九條之四第一項第二款之加重詐欺取財罪，處有期徒刑壹年貳月。未扣案之犯罪所得新臺幣參佰元沒收，於全部或一部不能沒收或不宜執行沒收時，追徵其價額。  洪敏睿部分已判決確定，略。